臺北高等行政法院裁定
　　　　　　　　　　　　　93年度訴字第00121號
原　　　告　甲○○
被　　　告　交通部
代　表　人　乙○○（部長）
訴訟代理人　丁○○
被　　　告　內政部警政署
代　表　人　丙○○（署長）
訴訟代理人　戊○○
　　　　　　李名昌兼送達代收.
上列當事人間因違反道路交通管理處罰條例事件，原告不服行政
院中華民國92年11月13日院臺訴字第0920091904號及內政部中華
民國92年6月19日台內訴字第0920005074號訴願決定，提起行政
訴訟。本院裁定如下︰
　　主  文
原告之訴駁回。
訴訟費用由原告負擔。
　　理  由
壹、被告交通部部分：
一、按行政訴訟法第4條第1項規定，人民因中央或地方機關之違
    法行政處分，認為損害其權利或法律上之利益，經依訴願法
    提起訴願而不服其決定者，得向高等行政法院提起撤銷訴訟
    。而此所謂行政處分，依訴願法第3條第1項規定，係指中央
    或地方機關就公法上具體事件所為之決定或其他公權力措施
    而對外直接發生法律效果之單方行政行為而言。又官署所為
    單純的事實敘述或理由說明，並非對人民之請求有所准駁，
    既不因該項敘述或說明而生法律上之效果，非訴願法上之行
    政處分，人民對之提起訴願，自非法之所許，改制前行政法
    院62年度裁字第41號著有判例。倘原告對於不得提起訴願之
    非行政處分，經訴願機關為不受理之決定後，復提起行政訴
    訟，乃不備起訴之要件，顯非合法，應予駁回
二、本件原告於92年3月25日以道路交通管理處罰條例第7條之2
    規定內容模糊、矛盾，違反行政程序法第5條規定，未釐清
    修法前，被告應暫緩委託民間辦理取締交通違規行為蒐證，
    內政部警政署應禁止人工手動式隱藏照相逕行舉發等相關行
    政措施，以確保人民權益云云，向被告及內政部警政署等陳
    情。經被告所屬路政司以原告就逕行舉發違反道路交通管理
    事件之執法方式陳情一案，係屬內政部警政署管轄，於92年
    4月1日以路台監字第0920406858號書函移請該署處理逕復，
    並副知原告。原告復於92年4月7日以其前於92年3月25日向
    被告及內政部警政署陳情，內政部警政署已依法具體函復，
    被告所屬路政司則技術性迴避而拒絕答復，且對其就處罰條
    例第7條之2規定所提質疑漏未答復，請依主管職權具體明確
    答復云云，向被告陳情，經被告以92年5月13日交路字第
    0920032910號函復原告略以：處罰條例（即道路交通管理處
    罰條例）第7條之2規定對逕行舉發之交通違規情狀、舉發方
    式、對象等已有明確之規範，至逕行舉發之實務執行及委託
    民間辦理以科學儀器取得證據資料之執行，係屬內政部警政
    署職權，且有關委託民間辦理以科學儀器取證之規定，係於
    91年5月15日立法院第5屆第1會期第20次會議由內政部警政
    署基於實務執行之需要敦請立法院研修，是以被告所屬路政
    司乃將原告92年3月25日陳情書轉請內政部警政署卓處逕復
    。另有關處罰條例第7條之2第1項第6款之適法性一節，以處
    罰條例第7條之2第1項第1款至第5款列舉之交通違規逕行舉
    發情形，並不以經科學儀器取得證據資料者為限，同條項第
    6款則另訂其他違規行為當場不能或不宜攔截製單舉發，經
    以科學儀器取得證據資料者，得對汽車所有人逕行舉發處罰
    ，至處罰條例第7條之2第1項第1款至第5款所列違規行為，
    法務部91年10月24日法律字第0910037755號函已明確說明，
    其行為態樣，本即得以目擊方式逕行舉發，倘以科學儀器取
    得證據資料後再行製單舉發，係屬調查證據方法之一，由機
    關依權責選擇適當方式為之，無待法律之規定，是上開法令
    並無適用上之疑義，惟為避免滋生誤解，該部刻依內政部警
    政署提案就上開條文文字研酌修正等語。原告不服上開函復
    ，提起訴願，經訴願機關為不受理決定，遂向本院提起本件
    行政訴訟。
三、查本件被告上開函文內容，係就原告陳情事項所為單純之事
    實敘述或理由說明，而非對原告之主張有所准駁，尚不對外
    發生具體的法律上效果，難謂其屬於行政處分。訴願機關為
    不受理之決定，並無不合。原告復對之提起本件行政訴訟，
    顯非合法，應予駁回。
貳、被告內政部警政署部分：
一、本件原告起訴時，被告之法定代理人為張四良，嗣變更為丙
    ○○，並經丙○○聲明承受訴訟，有其提出之聲明承受訴訟
    狀及委任狀附卷可稽，核無不合，應予准許。
二、按當事人就已起訴之事件，於訴訟繫屬中更行起訴者，行政
    法院應以裁定駁回之，行政訴訟法第107條第1項第7款定有
    明文。至於當事人所提起之二訴，是否同一訴訟，應就當事
    人、訴訟標的及聲明是否同一為斷，而所謂聲明之同一，應
    包括二訴所請求之內容相同、相反、可代替或相包容在內。
三、查本件原告前以道路交通管理處罰條例第7條之2內容模糊、
    矛盾，違反行政程序法第5條，行政行為之內容應明確之規
    定，未明文修法前，交通部應暫緩委託民間辦理取締交通違
    規行為蒐證及內政部警政署應禁止人工手動式隱藏偷拍照相
    逕行舉發等相關行政措施，於92年3月25日向被告陳情，被
    告以92年3月28日警署交字第0920046870號書函答復原告略
    以：「為維護行車安全與秩序，警察機關對於各項違規行為
    之取締，均依據相關交通法令規定據以舉發…鑑於民眾對於
    警察機關以科學儀器採證違規，民眾因未能發覺器材裝設處
    所而遭取締頗有微詞，為統一執法作為，本署特於91年12月
    11 日函頒規定，以『科學儀器採證』逕行舉發違規車輛，
    其執勤地點、項目應經主管核定，並不得以『便衣執勤』，
    以杜絕執法爭議。」。原告不服，提起訴願，經訴願機關為
    不受理決定，乃向本院提起行政訴訟，請求：(一)訴願決定及
    原處分均撤銷。(二)依據行政訴訟法第9條之規定，為維護公
    益而提起行政訴訟。經本院於93年7月16日以92年度訴字第
    3790號（交通事件）裁定駁回其訴，有該裁定影本附卷可稽
    。原告不服該裁定，提起抗告，現由最高行政法院審理中。
四、本件原告就同一事項，於前開本院92年度訴字第3790號交通
    事件審理中，復提起本件訴訟，主張依行政訴訟法第9條維
    護公益訴訟之規定，請求被告對於交通違規，不得採取「偷
    拍」照像逕行舉發之方式云云。核其本件訴訟之當事人、訴
    訟標的與訴之聲明，與上開本院92年度訴字第3790號交通事
    件，均屬相同，為同一事件。原告於該交通事件訴訟繫屬中
    ，再行提起本件訴訟，有違前揭「重複起訴禁止」之規定，
    顯非合法，應予駁回。
、依行政訴訟法第107第1項第7款、第10款、第104條，民事訴
訟法第95條、第78條，裁定如主文。
中　　華　　民　　國　　94　　年　 　3　　月　　2　　 日
                       第二庭審判長法  官　鄭忠仁
                                   法  官  楊莉莉
                                   法  官  林育如
上為正本係照原本作成。
如不服本裁定，應於送達後10日內向本院提出抗告狀（須按他造
人數附繕本）。
中　　華　　民　　國　　94　　年　 　3　　月　　3　　 日
    　　  　　　　　　　    　     書記官  蕭純純
